臺灣臺中地方法院刑事裁定　　　　　　　99年度聲判字第92號
聲　請　人　蔡崇成
即 告訴 人
代　理　人　陳呈雲律師
被　　　告　劉東貴
上列聲請人因偽造文書案件，不服臺灣高等法院臺中分院檢察署
檢察長駁回再議之處分（99年度上聲議字第1997號），聲請交付
審判，本院裁定如下：
    主  文
聲請駁回。
    理  由
一、本件聲請交付審判意旨略以：
(一)臺灣高等法院臺中分院檢察署以99年度偵聲議字第1997 號
    處分書駁回聲請人之再議，其駁回意旨卻仍依據臺灣臺中地
    方法院檢署檢察官處分書意旨，其所引理由二之(二)(1) 、
    (2)、(3)、(4)、(5)及三之(二)等理由大略與臺灣臺中地方
    法檢察署檢察官歷次於偵查後，一再認以被告劉東貴罪嫌不
    足，而為不起訴處分，但卻仍未能詳加調查，細心勾稽，即
    遽然一再為不起訴處分，且此次處分駁回與前後三次不起訴
    處分之理由，與此次不起訴處分理由三之(一)仍係全部引用
    之且於三之(二)，大略以:(1)、(2)、(3)載述認以:
(1)有關於被告所提出之「民眾蔡崇成申訴案所經路口監視器照
   片」，其中「相片10」至相片12等3張照片下之記載之監視器
   地點，分別有「大里國光路2段與德芳路口全家便利商店前」
   及「大里市○○街112號前」2種，而認相同的照片，卻記載
   不同之監視器，何以如此一節等情，經訊據被告劉東貴供稱:
   上開照片是相同地點之監視器所拍攝，拍攝地點在臺中縣大
   里市○○街112號「第一家庭」公寓前之大樓正門，時間僅差
   1秒鐘。至本署98年度他字第525號第8頁所示相同照片「11」
   、「12」，下方卻標示其監視地點為「大里市○○路○段德芳
   路口全家便利超商前」等字，係因被告於影印表格、修飾照
   片時，未將下方文字修正所導致...等語。是堪認上開3張照
   片之拍攝地點在大里市○○街112號無誤，係被告影印表格修
   飾照片疏忽所致，非被告偽造相同照片標示為不同地點拍攝
   。
(2)當日與被告一同執行巡邏勤務之證人林榮棋、劉晏欣均為民
   房隊員，雖未據司法警察身分，惟依民防法第2條規定第2條
   、第10條第2項等規定，可以維護地方治安等勤務，是林榮棋
   、劉晏欣依上開規定與被告執行巡邏勤務，非於法無據。
(3)又大里分駐所存檔之出入登記簿及工作記錄等，獨缺本案發
   生之95年4月分資料，且原因不明，易使人產生刻意湮滅證據
   資料之嫌一節:經函詢霧峰分局，該局以:依機關共同性檔案
   保存年限基準規定，勤務分配表，員工工作紀錄簿保存年限
   為5年，員警出入登記簿保存年限為3年，本案因業務承辦人
   多次交換更替致上述資料遺失，該局歷任所長及承辦人多次
   交換更替致上述資料遺失，該局就歷任所長及承辦人保管不
   力部分已予懲處在案，有霧峰分局98年12月15日中縣霧警偵
   字第0980054354號函在卷足憑；且被告辯稱:該出入登記簿及
   工作記錄簿由派出所人員保管，該件承辦人員為何，伊不清
   楚，...。故尚難以大里非駐所檔存之95年4月份出入登記薄
   及工作紀錄簿等已遺失，而認大里分駐所有刻意湮滅證據資
   料之嫌(如證物一:臺中地檢署檢察官98年度偵續二字第9號不
   起訴處分書影本1本1件)。
(二)然按本案之臺中地檢署檢察官前幾次所為處分書之依據不外
    如下所述:
1、聲請人(即告訴人)蔡崇成對於被告劉東貴所開立之本案舉發
   違反道路交通管理事件通知單依據法定程序聲明異議後，經
   臺灣臺中地方法院裁定駁回異議。嗣告訴人(即聲請人)又提
   出抗告，然亦經臺灣高等法院臺中分院(下稱臺中高分院)95
   年度交抗字第550號裁定駁回確定。按該裁定即認定被告所提
   出之路線圖及監視器錄影翻拍照片並無不實及偽造情事，此
   有上開裁定2份附卷可稽。然經查:證人林銘德於偵訊時證稱:
   「我家就在國光路與德芳路旁邊，隔壁的隔壁就是全家便利
   商店，我家一樓的走廊有裝設監視器，之前有一位管區警察
   叫做阿貴，拿相機到我家拍監視器的畫面」。「(提示警員劉
   東貴於97年7月24日製作之職務報告所檢附之林銘德住處照片
   。是否你住處的照片?右下角的監視器錄影翻拍照片，是否你
   家的監視器所錄到的畫面?)是，監視器的位置就如照片下示
   。右下角的監視錄影畫面是我家監視器所拍到的畫面，就是
   照片上紅色箭頭所標示的監視器拍到的」等語，核與被告前
   揭所辯情節相符。又查，證人劉晏欣於偵訊時證稱「我是大
   里分駐所民防分隊隊員，當時我們的巡邏車沿德芳路往國光
   路方向行駛，行駛到路口時，看見有一輛車騎在我們前方停
   下來，是騎在國光路上，劉東貴要將那輛機車攬下來，要問
   他為何停下來，但那機車就繼續往前騎，往右騎入一條巷子
   裡面，我忘記路名。劉東貴就開警車去追那輛機車。那輛機
   車又從巷子繞出來到德芳路上，並右轉國光路騎，騎到三興
   街又右轉，騎到青松街又左轉，最後又騎到大里路上。我們
   在大里路上將那輛機車攔下來，當時我坐在副駕駛座，林榮
   淇坐在後面。」等語，經核與被告前揭所辯情節及被告所繪
   製路線圖所示之告訴人行車路線，大致相符。是被告劉東貴
   辯稱確無偽造文書等情，尚可採信。
2、至於發回意旨部分所指摘應詳予調查之部分如下:
有關被告劉東貴所提出之「民眾蔡崇成申訴案件所經路口監視
  照片」，其中編號「相片:10」至「相片:12」等3張照片下方
  有記載之監視地點分別有「大里市○○路○段與德芳路口全家
  便利商店前」及「大里市○○街112號前」2種。相同之照片，
  卻記載不同之監視器，何以如此乙節:雖然此次不起訴處分書
  已據被告之辯解為如上之說明，然並無提出物證足以證實，顯
  然被告所為片面卸責之辯詞。
又有關上開編號「相片:1」至「相片:4」等4張照片，其監視
  器地點為「大里市○○路○段與德芳路全家便利商店前」，此
  處即為被告劉東貴所指聲請人騎乘機車闖紅燈之路口。而上開
  監現器螢幕所顯示之時間為「95年4月10日23時35分16-18秒」
  ，然卷附臺中縣警察局中縣警交字第HC0000000號舉發違反道
  路交通管理事件通知單所載之時間卻記載為:「95年4月11日00
  時33分」，另鈞院及臺灣高等法院臺中分院所為裁定亦均記載
  聲請人係於「95年4月11日凌晨0時33分許」騎乘機車牌號碼
  TEN-556號機車，行經臺中縣大里市○○路與德芳路口之有燈
  光號誌管制之交叉路口，因闖紅燈、、、等情。顯與上開編號
  「相片:1」至「相片:4」等4張照片中監視器螢幕所顯示之時
  間不符等乙節:此部分並未見此次不起訴處分書詳予說明，遽
  為不起斥處分，顯嫌失據與欠當。
至於發回意旨指出有關需調閱監視器母帶乙節:而臺中地檢署
  檢察官就此等部分，於前二次不起訴處分書，僅分別就字面上
  一再為被告劉東貴之行為所為做合理之說明而已，非但連被告
  劉東貴於臺中地檢署檢察官偵訊時皆無法一一自圓其說，且毫
  無任何證據足以證實上揭(五)l、2、3等所載述之其中編號「
  相片: 10」至「相片: 12」等3張照片下方有記載之監視地點
  分別有「大里市○○路○段與德芳路口全家便利商店前」及「
  大里市○○街112號前」2種。縱若係相同之照片，卻記載不同
  之監視器，何以如此，且編號「相片:1」至「相片:4」等4張
  照片中監視器螢幕所顯示之時間不符等等，為何不相符合之原
  因，然而臺中地檢署檢察官之不不起訴處分，卻僅就文字上釋
  詞說明而已，並無確鑿之證足以證明，則如此之說明，殊難令
  告訴人甘服(如證物二:臺中地檢署檢察官98年度偵續一字第1
  號不起訴處分書影本1件)。
(三)被告劉東貴雖然為一位依法執行職務之員警，與聲請人素不
    相識，衡情當無攀誣聲請人之理。又縱令由被告所提供之監
    視錄影翻拍照片，無從證明照片中之騎乘機車之人即係聲請
    人(因未能拍到車牌號碼)，然此或係礙於當時之光線不明，
    ，拍攝角度或監器本身之功能等因素所致。尚無從憑空遽認
    該等照片係偽造。且參照上開證人之證詞，亦足認定該等照
    片之真實性無疑義等等。但查被告劉東貴身為基層員警，背
    負有上級機關舉發取締交通違規績效之壓力，如果平素懶於
    取締違規事件，而利用夜間駕駛警車巡邏發現單一機車夜行
    之機會，逕行予以指述違規，以此爭取績效，並非不無可能
    ?!否則如果一般正常取締交通違規者，係依正當合法程序為
    之，焉有如本案有前揭如此時間相差近55分鐘之近1小時之
    久，而有如此不符實情之照片情事發生之理乎?因此本案此
    次之認為被告劉東貴並無偽造文書之理由，顯與前幾次之理
    由，並無新穎性，乃係依據前幾次之理由加予補述而已，實
    無法排除被告劉東貴刻意偽造聲請人相關盜視器記錄及舉發
    道路交通違規文件(即舉發單)之真實性。
(四)本案聲請人聲請交付審判之理由為:
1、本案被告劉東貴於行為當時係服務於臺中縣警察局大里分駐
   所警員，因其為爭取取締交通違規績效，以博得執勤之績效
   ，竟然於95年4月11日0時許，利用其在大里市區陪同其他警
   員駕乘該警察分駐所警車夜間巡邏之機會而發現聲請人所騎
   乘車牌號碼TEV-556號輕機車，行經臺中縣大里市○○路與德
   芳路口，即無端遭巡邏警員即被告劉東貴實施酒測，而後在
   舉發所謂告訴人於當時闖該路口紅燈之交通違規又偽製送請
   臺中市監理站填具違反道路交通管理事件裁決書(如證物
    三:違反道路交通管理事件裁決書影本1件)及捏造所謂告訴人
    違背被警車追蹤取締相關道路監視器紀錄照片及所謂追蹤聲
    請人之路線圖等等公務上所製作圖像、文書等行為。
2、按本案被告劉東貴於當時所舉發聲請人蔡崇成之所謂於95 年
   4月11日0時許，騎乘車牌號碼TEV-556號輕機車，行經臺中縣
   大里市○○路與德芳路口，闖紅燈之交通違規時所舉發證據
   所附之1、2、3、4禎照片，其照攝時間與舉發之罰單所載已
   不相符，因為罰單所載之時間為95年4月11日0時33分，而被
   告所舉發佐證之1、2、3、4禎照片所顯示之時間為23時38 分
   16至19秒，其時間上顯已有所不符，其間已相差55分鐘，即
   約近1小時之久。又自該四張照片所顯示之背景，亦均不相符
   ，即照片第4張顯示路面破損，照片第3張有警車，照片第4張
   停有白色自用小客車1輛，照片第4張有顯示二條白線在慢車
   道與騎樓邊，換言之，即2、3張照片左下角並無停置任何車
   輛，而第4張照片卻顯示有停置一輛自小客車。至於同一處之
   道路所顯示之道路寬度與線道亦有所不同，即照片3所顯示係
   三線道路，而照片2所顯示係二線道，至於照片1、4所顯示線
   道卻不甚清楚，因此顯見該四張照片顯然係被告自他處道路
   照片所含混使用或利用照片光學技術所合成使用，其謂非有
   利用光學合成以偽造照片混用之情形，誰能置信?
(五)本案臺中地檢署檢察官於偵查後之所以未能詳加調查，細心
    勾稽，即仍然多次為被告劉東貴不起訴處分，且一再為被告
    認以罪嫌不足，而為不起訴處分，然所為不起訴處分之理由
    ，如上所示，顯難令人心服。上揭不服之理由，其有不符合
    常理之處，如下一一所述:
1、聲請人雖曾對上開裁罰處分聲明異議，聲請人又提出抗告。
   雖亦經臺灣高等法院臺中分院(下稱臺中高分院)95年度交抗
   字第550號裁定駁回確定。按該裁定之理由即係認定告訴人所
   提出之路線圖及監視器錄影翻拍照片並無不實及偽造情事，
   此有上開裁定2份附卷可稽。
2、又以證人林銘德於偵訊時證稱:「我家就在國光路與德芳路旁
   邊，隔壁的隔壁就是全家便利商店，我家一樓的走廊有裝設
   監視器，之前有一位管區警察叫做阿貴，拿相機到我家拍監
   視器的畫面」。「(提示警員劉東貴於97年7月24日製作之職
   務報告所檢附之林銘德住處照片。是否你住處的照片?右下角
   的監視器錄影翻拍照，是否你家的監視器所錄到的畫面?)是
   ，監視器的位置就如照片下示。右下角的監視錄影畫面是我
   家監視器所拍到的畫面，就是照片上紅色箭頭所標示的監視
   器拍到的」等語，雖核與被告前揭所辯情節相符，然顯係配
   合之證詞，顯難令人採信。
3、又證人劉晏欣於偵訊時證稱「我是大里分駐所民防分隊隊員
   ，當時我們的巡邏車沿德芳路往國光路方向行駛，行駛到路
   口時，看見有一輛車騎在我們前方停下來，是騎在國光路上
   ，劉東貴要將那輛機車攬下來，要問他為何停下來，但那機
   車就繼續往前騎，往右騎入一絛巷子裡面，我忘記路名。劉
   東貴就開警車去追那輛機車。那輛機車又從巷子繞出來到德
   芳路上，並右轉國光路騎，騎到三興街又右轉，騎到青松街
   又左轉，最後又騎到大里路上。我們在大里路上將那輛機車
   攔下來，當時我坐在副駕駛座，林榮淇坐在後面。」等語，
   經核與被告前揭所辯情節及被告所繪製路線圖所示之告訴人
   行車路線，大致相符等等之詞。然而依前所附之第7、8禎照
   片所顯示係三興街左轉進入青松街，係左轉行駛，而9、10、
   11、12禎照片則係右轉行駛，而9、10、11、禎照片時間係一
   樣相同，且都是被告所提供，何以照片所顯示之背景卻不相
   同，直令人匪夷所思。
4、另被告縱為依法執行職務之員警，與聲請人素不相識，衡情
   當無攀誣聲請人之理然縱令由被告所提供之監視錄影翻拍數
   禎照片，根本無從證明照片中之騎乘機車之人即係聲請人(因
   未能拍到車牌號碼)，然此或係礙於當時之光線不明，拍攝角
   度或監視器本身之功能等因素所致。即不能憑空遽認該等照
   片係非出於為造。且參照上開證人之證詞，亦足認定該等照
   片之真實性並非無可疑義之處。且全家便利商店係在大里市
   ○○路○段219之1號，何以被告劉東貴於臺中地檢署檢察官偵
   訊時卻有又改為同路段之217號林銘德住處，顯然事後卸責之
   辯詞。
(六)然而本案前揭臺中地檢署檢察官原為不起訴處分所憑據之(1
    )、(2)、(3)、(4)等理由，而為被告劉東貴偽造文書之罪嫌
    不足，遂遽為不起訴處分之理由，顯嫌失諸率斷與臆測，顯
    容有所誤解之處，茲聲請人不吝一一詳予敘述如次:
1、本案有關被告劉東貴所於當時當場所舉發而送請臺中市監理
   站告訴人蔡崇成所騎乘車牌號碼TEV-556號輕機車行經在有燈
   光號誌管制之臺中縣大里市○○○路與德芳路路口闖紅燈時
   ，依臺中市監理站所填具之違反道路交通管理事件裁決書所
   記載之時間係於95年4月l1日00時23分許。然而依據被告劉東
   貴所於原檢察署前檢察官偵查時所呈報之被告所謂翻拍自國
   光路二段與德芳路路口，即證人林銘德在國光路與德芳路住
   處附近旁邊，隔壁的隔壁就是全家便利商店，然而證人家即
   住處之一樓的走廊有裝設監視器所翻拍之監視照片4張所顯示
   之時間，經查卻為:04/10/95、23:38:16 (17)，即解讀為95
   年4月10日23時18分16(17)秒。設被告所提供之佐證告訴人確
   於當時行經該國光路二段與德芳路路口而有闖紅燈情事，則
   該4張照片所顯示之時間，理當即應與上揭臺中市監理站所填
   具之違反道路交通管理事件裁決書所記載之時間應相符。準
   此，則被告於當時所舉發所謂告訴人於前揭95年4月11日00時
   23分許，騎乘車牌號碼TEV-556號輕機車行經在有燈光號誌管
   制之臺中縣大里市○○○路與德芳路之路口闖紅燈，如顯非
   誤植，即顯係故意無中生有之捏造而偽造文書之情節。若謂
   係非偽造則者，則又為何?!難道警勤人員於執行勤務時，能
   如此幾乎令人匪夷所思之行徑乎(如證物四:照片4張影本1件
   )?況且證人林銘德所稱:與本案有關之該大里市○○○路與德
   芳路路口靠德芳路旁邊，隔壁的隔壁就是全家便利商店，我
   家一樓的走廊有裝設監視器，係拍攝到所謂告訴人闖紅燈之
   照片，顯有與一般經驗常則與論理法則不符。況且揆諸一般
   常情，通常住戶走廊之監視器鏡頭角度，其所裝設之目的即
   在監視住處門禁走廊附近之情形，以便防杜夜間宵小前來侵
   入門窗偷竊，因此其鏡頭焉有能調整到拍攝到整個路與德芳
   路道路交岔路口過路汽、機車有無闖紅燈之理?
2、又證人劉晏欣其前揭於臺中地檢署檢察官偵訊時雖證稱「我
   是大里分駐所民防分隊隊員，當時我們的巡邏車沿德芳路往
   國光路方向行駛，行駛到路口時，看見有一輛車騎在我們前
   方停下來，是騎在國光路上，劉東貴要將那輛機車攔下來，
   要問他為何停下來，但那機車就繼續往前騎，往右騎入一條
   巷子裡面，我忘記路名。劉東貴就開警車去追那輛機車。那
   輛機車又從巷子繞出來到德芳路上，並右轉國光路騎，騎到
   三興路又右轉，騎到青松街又左轉，最後右騎到大里路上。
   我們在大里路上將那輛機車攔下來，當時我坐在副駕駛座，
   林榮棋坐在後面」等語。顯見證人劉晏欣前揭所證述之路線
   係聲請人於當時騎乘輕機車右轉彎至國光路，騎乘至三興街
   又右轉，騎乘至青松街又左轉，最後騎乘至大里路上云云(如
   證物五:如被告所繪製民眾蔡崇成不服取締離開現場路線意示
   圖影本1件)。然而以被告所呈報臺中地檢署之照片編號7、8
   所標明反而異象表明聲請人蔡崇成於當時所騎乘之機車，卻
   竟又係自三興街左轉進入青松街，又同為被告所檢附之照片
   編號9、10、11、12 等四禎照片，機車卻是往右行使，因此
   顯有諸多與被告及所舉證人證詞顯然有所不相符合之處;諸如
   以照片編號11為例，依證人所證述之說詞，機車騎乘至青松
   街又左轉，而編號11照片中所示警車及機車位置，應係警車
   在照片之左邊，而聲請人之機車在照片之右邊。且照片顯示
   出警車與機車之位置洽相反，適造成警車在照片之右邊，機
   車在照片之右邊之相反矛盾現象。因此證人前揭證述內容可
   知被告所呈遞附臺中地檢署檢察官證明聲請訴人之行進路線
   圖顯然與編號11之照片有明顯出入不符之處，因此如依被告
   所呈附臺中地檢署之照片所示，應以聲請人所繪製並附呈臺
   中地檢署之路線意示圖始相符(如證物六:聲請人原所繪製之
   路線意示圖影本乙件及9.10.11.12等4禎照片四張影本1件)，
   因此所謂該被告所呈附原檢察署之數張照片顯非真實，顯足
   見非張冠李戴則即有所偽造刻意偽造其舉發之情節。又再查
   鈞院95年度交聲字第831號刑事裁定及臺中高分院95交抗字第
   560號刑事裁定，均記載所載聲請人蔡崇成騎乘機車闖紅燈之
   時間為95年4月11日零時38分，復與被告所檢附之照片顯示之
   時間為95年4月10日23時38分，兩者顯示時間亦有相當之落差
   ，被告所檢附之前證物第2禎照片所示，顯不相符已如上所述
   ，因此在在顯有疑問，自難予以採信。
(七)且有關臺中縣大里市○○路至德芳路口路面破損其修護情形
    ?，前經聲請人聲請臺中地檢署檢察官偵辦中能函查交通部
    公路總局臺中養護工程處(設址:臺中縣大肚鄉○○路○段356
    巷6號)有關於本案發生之95年4月11日起至今之臺中縣大里
    市○○路至德芳路口路面破損其修護情形，用資認定有關於
    本案系爭之臺中縣大里市○○路至德芳路口路面，於此同一
    一地點所拍攝之照片，為何聲請人於當時期間所拍攝之照片
    2禎，為何並無顯示有所謂道路破損之情形，而被告所呈遞
    之前揭1至4禎照片影本確有所謂道路破損之情形，因此該道
    路是否於當時期間內有修護之情形，顯然攸關與聲請人所實
    地拍攝之照片2禎，與被告所呈遞之照片1至4禎所顯示者即
    兩者所顯示是否同一地點，以資憑辦，然而臺中地檢署歷次
    承辦檢察官卻均置之不理。
(八)再者證人劉晏欣於臺中地檢署檢察官偵訊時即已證稱:其係
    為民防隊員，且於本案發生時，一同與被告乘坐警巡邏車外
    出執行勤務。然而事後經聲請人向大里分駐所所長詢問當日
    執行勤務者為何人?據所長所告知係周相鑫，並非劉晏欣，
    且又據聲請人所暸解事情發生之95年4月11日執勤當日除被
    告外警車上尚有一位員警及一位替代役男，而證人劉晏欣卻
    證稱:「林榮旗坐在後面」，因此證人所為之證詞，顯與實
    際情形有相當大之出入，其非顯有瑕疵?不然即有羅織編撰
    不全之嫌?況且此部分證人林榮棋於臺中地檢署偵訊時曾證
    稱:「並不知道，忘記了。我是95半4月底間才接民防隊副隊
    長」，而本案被告劉東貴於當時所舉發聲請人蔡崇成違反交
    通規則之時間係在其所謂之於95年4月11日0時許，因此對被
    告如此之指訴，若其謂非有偽造、杜撰之情況，以爭取取締
    交通違規績效，以爭取獎金，故使聲請人於受違規處罰者?
    則又為何?!且被告劉東貴於當時所稱指述所謂:「駕駛警車
    尾追聲請人至臺中縣大里市○里路243號住處」，經核根本
    並無其事，卻仍然率行進入聲請人前揭屋內並強行取走聲請
    人所騎乘車牌號碼: TEV-556號輕機車並予以扣留、保管，
    然爾後未經聲請人之同意，竟逕行予以拍賣，此種未經定案
    之機車，竟然能強行拍賣掉，此種作風已甚難令人苟同。
(九)末查有關本案被告於所呈遞臺中地檢署檢察官偵辦之照片數
    禎，均十分粗糙、模糊不清，完全無法從照片中檢視出所拍
    攝之人物、景象，更遑論作為認定聲請人於當時所騎乘輕機
    車之行進路線之證明，衡情在如此極具爭議、證明能力甚有
    存疑及幾乎毫無證明力之照片下，被告仍然堅詞所謂聲請人
    有於前揭時間、地點闖紅燈，執意開罰之情節，其不符合一
    般常情，常理之狀況下，顯難令人不有產生偽造及行使文書
    之疑竇，而執意行使之嫌?又聲請人蔡崇成於臺中地檢署檢
    察官偵查期間，曾為明瞭系爭前揭臺中縣大里市○○路2段
    271之1號處路段之修補情形，已聲請具函向臺灣省公路局道
    路養工處查明道路修補之情形，然臺中地檢署歷次承辦之檢
    察官卻仍不予置理，以致無法明瞭事實真相。又有關於被告
    劉東貴所提出之光碟片之真實性如何?能否採信?前經聲請具
    狀聲請送有關公正鑑定機構予以鑑定，卻亦未蒙採取而送鑑
    定，遽予採信被告之說詞，顯亦容有欠當之處。況且有關於
    所謂陪同被告劉東貴巡邏車執行巡邏勤務時，被告稱有一位
    民防隊員，然而證人即陪同巡邏之警員林榮棋卻於作證時證
    稱其並不知情有所謂民防隊員參與巡邏，況且民防隊員參與
    巡邏之工作，其應有一定之參與時間，並非如警員之24小時
    值勤。因民防隊員參與維護治安，係自願參與性質，並非執
    行勤務，焉有陪同轄區員警24小時巡邏之理!?
    綜上所述，核被告劉東貴所為情節，顯已觸犯刑法第213絛
    、第216行使偽造公文書及第304條之強制等罪嫌，詎臺中地
    檢署歷次偵查檢察官顯然未能詳予審酌上揭各個情節，一一
    詳予認定，細心勾稽，而再次為被告劉東貴不起訴處分，顯
    嫌容有率斷與疏失之情形，顯難令聲請人信服，應予聲請交
    付審判，以懲不法，俾符法制云云。
二、按告訴人不服上級法院檢察署檢察長或檢察總長認再議為無
    理由而駁回之處分者，得於接受處分書後10日內委任律師提
    出理由狀，向該管第一審法院聲請交付審判；法院認為交付
    審判之聲請不合法或無理由者，應駁回之；認為有理由者，
    應為交付審判之裁定；法院為前項裁定前，得為必要之調查
    ；刑事訴訟法第258條之1、第258條之3第2項分別定有明文
    。
三、本件聲請人即告訴人蔡崇成(下稱聲請人)以被告劉東貴涉犯
    偽造文書等罪嫌，向臺灣臺中地方法院檢察署檢察官提出告
    訴，經該檢察署檢察官為不起訴處分（98年度偵續二字第9
    號）後，聲請人不服聲請再議，亦經臺灣高等法院臺中分院
    檢察署檢察長以再議為無理由而駁回再議（99年度上聲議字
    第1997號），臺灣高等法院臺中分院檢察署處分書於民國99
    年10月29日送達聲請人後，聲請人於99年11月8日聲請交付
    審判等情，業經本院調取上開偵查案卷宗審閱無訛，並有本
    院收狀章在卷可憑，先此指明。
四、按刑事訴訟法第258條之1規定告訴人得向法院聲請交付審判
    ，係對於「檢察官不起訴或緩起訴裁量權」制衡之一種外部
    監督機制，法院僅就檢察官所為不起訴或緩起訴之處分是否
    正確加以審查，以防止檢察機關濫權，依此立法精神，同法
    第258條之3第3項規定法院審查聲請交付審判案件時「得為
    必要之調查」，其調查證據之範圍，自應以偵查中曾顯現之
    證據為限；且同法第260條對於不起訴處分已確定或緩起訴
    處分期滿未經撤銷者得再行起訴之規定，其立法理由亦說明
    該條所謂不起訴處分已確定者，包括「聲請法院交付審判復
    經駁回者」之情形在內，是前述「得為必要之調查」，其調
    查證據範圍，更應以偵查中曾顯現之證據為限，不得就告訴
    人新提出之證據再為調查，亦不得蒐集偵查卷以外之證據，
    否則，將與刑事訴訟法第260條之再行起訴規定，混淆不清
    ，亦將使法院兼任檢察官而有回復「糾問制度」之虞。又法
    院為交付審判之裁定時，視為案件已提起公訴，刑事訴訟法
    第258條之3第4項定有明文，是法院裁定交付審判，即如同
    檢察官提起公訴使案件進入審判程序，而法院裁定交付審判
    之前提，須依偵查卷內所存證據，或依刑事訴訟法第258條
    之3第3項為必要之調查後，確已符合同法第251條第1項規定
    「足認被告有犯罪嫌疑」之檢察官應提起公訴之情形，亦即
    該案件已經跨越起訴門檻，始得准許，否則，縱或法院對於
    檢察官之不起訴處分書所認定之基礎事實有不同判斷或認其
    所載理由有違背經驗法則、論理法則及證據法則之情形，但
    該案件如仍須另行調查蒐證始能判斷應否交付審判者，即該
    案件尚未具備應起訴之要件時，法院仍不得率予交付審判。
    再告訴人之告訴，係以使被告受刑事訴追為目的，是其陳述
    是否與事實相符，仍應調查其他證據以資審認，最高法院52
    年臺上字第1300號著有判例；另刑事訴訟法第251條第1項規
    定「檢察官依偵查所得之證據，足認被告有犯罪嫌疑者，應
    提起公訴」，其所稱「足認被告有犯罪嫌疑」者，則非僅指
    「有點可疑」即可，而是指依偵查所得的事證，被告之犯行
    須存有「獲致有罪判決之高度可能」始足。復按犯罪事實應
    依證據認定之，無證據不得認定犯罪事實；不能證明被告犯
    罪或其行為不罰者，應諭知無罪之判決，刑事訴訟法第154
    條第2項、第301條第1項分別定有明文。又告訴人之告訴，
    係以使被告受刑事追訴為目的，是其陳述是否與事實相符，
    仍應調查其他證據以資審認。且事實之認定，應憑證據，如
    未能發現相當證據，或證據不足以證明，自不能以推測或擬
    制之方法，以為裁判基礎。且認定犯罪事實所憑之證據，雖
    不以直接證據為限，間接證據亦包括在內；然而無論直接或
    間接證據，其為訴訟上之證明，須於通常一般之人均不致有
    所懷疑，而得確信其為真實之程度者，始得據為有罪之認定
    ，最高法院52年臺上字第1300號、40年臺上字第86號及76年
    臺上字第4986號分別著有判例可資參照。
五、聲請人上開聲請交付審判之理由，業經檢察官於歷次不起訴
    處分書及駁回再議處分書內詳細論列說明，核與全偵查卷內
    現有之卷證資料，並無不合。且查：
(一)被告於偵查中即已說明：本件舉發違反道路交通管理事件通
    知單之違規時間，伊係以酒測值列印之時間為違規時間，而
    監視器上的時間則為聲請人實際違規時間等語(見98年度偵
    續一字第1號第20頁)。又聲請人接受酒測時間確為95年4 月
    11日0時33分許及臺中縣警察局中縣警交字第HC0000000號、
    第HC0000000號舉發違反道路交通管理事件通知單所填載之
    違規時間亦確為95年4月11日0時33分，此有酒測紀錄表及臺
    中縣警察局中縣警交字第HC0000000號、第HC0000000號舉發
    違反道路交通管理事件通知單各1份在卷可稽(見97年度偵續
    字第92號偵查卷第42 -44頁)，復有監視器翻拍照片在卷可
    憑(見97年度偵續字第92號偵查卷第32-40頁)，聲請人於偵
    查中亦直承：警察逮捕伊至警局實施酒測等語(見96年度他
    字第525號偵查卷第3頁)，是警察確係察覺被告違規後即駕
    駛警車自後追趕聲請人，嗣攔截到聲請人後始對聲請人實施
    酒測應可認定。且本院95年度交聲字第426號、臺灣高等法
    院95年度交抗字第560號亦同此認定，而駁回聲請人該案之
    交通異議，亦有該等裁定各1份在卷可按(見96年度他字第
    525號偵查卷第28-30頁)。本件細核再議處分書四部分所為
    之理由說明，確與卷內資料相符，聲請人猶執前詞再就監視
    器相片上之時間與上開違規通知單上所載違規時間不符云云
    為爭執，要非可採。
(二)聲請人聲請交付審判理由中雖謂：自該4張照片所顯示之背
    景，亦均不相符，即照片第4張顯示路面破損，照片第3張有
    警車，照片第4張停有白色自用小客車1輛，照片第4張有顯
    示二條白線在慢車道與騎樓邊，換言之，即2、3張照片左下
    角並無停置任何車輛，而第4張照片卻顯示有停置一輛自小
    客車。至於同一處之道路所顯示之道路寬度與線道亦有所不
    同，即照片3所顯示係三線道路，而照片2所顯示係二線道，
    至於照片1、4所顯示線道卻不甚清楚，因此顯見該4張照片
    顯然係被告自他處道路照片所含混使用或利用照片光學技術
    所合成使用，其謂非有利用光學合成以偽造照片混用之情形
    ，誰能置信云云。然查，相片4下方實係白色路邊線及紅色
    禁止臨時停車線，此有該張照片在卷可憑(見97年度偵續字
    第92號偵查卷第34頁下方照片)。又相片2、3右下方人行道
    上均停有一部車輛，亦有該2張照片在卷可憑(見同上卷第33
    頁下方照片及34頁上方照片)，且相片2至4顯係因監視器角
    度不同，致照片內之景物有所不同，此觀之97年度偵續字第
    92號偵查卷第32至34頁及48至49頁照片即明(尤其第33頁上
    方照片即相片1之分格畫面)，被告辯稱：相片編號1號是一
    切四的螢幕畫面，編號2、4都是屬於編號1右上角的螢幕，
    編號3就是左上角的螢幕等語(見98年度偵續一字第1號偵查
    卷第20頁)應可採信。是聲請人此部分指謫顯有誤會，尚難
    憑採。再者，林銘德住處之監視器係自大門口往騎樓方向延
    伸至部分道路，此觀之97年度偵續字第92號偵查卷第33頁上
    方照片即分格畫面即明，況該等照片確係被告自林銘德住處
    之監視器畫面翻拍而得，業據證人林銘德於偵查中結證無誤
    (見同上偵查卷第53頁)，聲請人猶一再空言指稱照片有偽造
    之嫌云云，要非可採。
(三)相片9、10、11時間雖均係23時40分51秒，惟觀諸該3張照片
    (見97年度偵續字第37-38頁)，係顯示照片內車輛自照片右
    方往照片左方移動，此與同卷第32頁警察所繪現場圖所標示
    之青松街112號前監視器位置及聲請人車輛行進路線相符，
    且依聲請人所繪之行進路線，聲請人行經青松街112號前監
    視器時，亦係延青松街由三興街方向往愛心一街方向行駛，
    此觀諸聲請人於偵查中提出之路線圖(見同上偵卷第13頁)即
    明，是僅就此部分路段而言(即三興街與愛心一街間之青松
    街行進部分)，聲請人所繪之行進路線與被告所繪之行進路
    線核屬相同，聲請人猶執前詞空言指稱：「又同為被告所檢
    附之照片編號9、10、11、12等四禎照片，機車卻是往右行
    駛，因此顯有諸多與被告及所舉證人證詞顯然有所不相符合
    之處;諸如以照片編號11為例，依證人所證述之說詞，機車
    騎乘至青松街又左轉，而編號11照片中所示警車及機車位置
    ，應係警車在照片之左邊，而聲請人之機車在照片之右邊。
    且照片顯示出警車與機車之位置洽相反，適造成警車在照片
    之右邊，機車在照片之右邊之相反矛盾現象」云云，要難憑
    採。再者，移動中之車輛在同一秒內因移動而位置不同，要
    在常情之內，聲請人空言指稱：時間相同，何以照片所顯示
    之背景不同云云，亦非可採。
(四)綜上所述，本院審核前開不起訴處分書及駁回再議聲請之理
    由，均業已詳細臚列說明檢察官採證之事證及理由，且該證
    據取捨及事實認定，為檢察官綜合全案卷證資料，仔細評估
    各項證據、證詞之憑信性、合理性等，依其職權、自由心證
    所為之認定，經核與經驗法則或論理法則復無相悖之處，尚
    難遽認有何不當，聲請人猶執前詞指謫檢察官不起訴處分不
    當云云，尚難憑採。
六、綜上所述，核檢察官對被告為不起訴處分之理由，並無何違
    背經驗法則、論理法則或其他證據法則之情事，是本院綜合
    上述諸情，認本件並無「告訴人所指摘不利被告之事證未經
    檢察機關詳為調查或斟酌，或不起訴處分書所載理由違背經
    驗法則、論理法則或其他證據法則」等得據以交付審判之事
    由存在。從而，聲請人聲請交付審判，為無理由，應予駁回
    。
七、依刑事訴訟法第258條之3第2項前段，裁定如主文。
中    華    民    國   100    年    1     月    3     日
                    臺灣臺中地方法院刑事第十一庭
                        審判長  法  官  林慧英
                                法  官  廖純卿
                                法  官  江奇峰
上正本證明與原本無異。
不得抗告。
                                書記官  江慧貞
中    華    民    國   100    年    1     月    3     日